【裁判字號】    98,小上,29
【裁判日期】    980814
【裁判案由】    返還借款
【裁判全文】
臺灣臺南地方法院民事判決              98年度小上字第29號
上  訴  人  乙○○
被上訴人    甲○○
                        樓
上列當事人間請求返還借款事件，上訴人對於中華民國98年6月9
日本院新市簡易庭98年度新小字第255號第一審判決提起上訴，
本院判決如下：
    主  文
上訴駁回。
原判決案由欄關於「經本院於民國98年5月20日言詞辯論終結」
之記載，應更正為「經本院於民國98年5月19日言詞辯論終結」
。
第二審訴訟費用新臺幣壹仟伍佰元由上訴人負擔。
    理  由
一、按關於請求給付金錢或其他代替物或有價證券之訴訟，其標
    的金額或價額在10萬元以下者，適用小額程序；對於小額程
    序之第一審裁判之上訴或抗告，非以其違背法令為理由，不
    得為之；再上訴狀內應記載上訴理由，表明下列各款事項：
    一原判決所違背之法令及具體內容。二依訴訟資料可認為原
    判決有違背法令之具體事實，民事訴訟法第436條之8第1項
    、同條之24第2項、同條之25分別定有明文。又依同法第436
    條之32準用同法第468條、第469條第1款至第5款之規定，判
    決不適用法規或適用不當者，為違背法令，而判決有同法第
    469條第1款至第5款情形之一者，為當然違背法令。是當事
    人對於小額程序之第一審判決提起上訴，如依民事訴訟法第
    468條規定，以第一審判決有不適用法規或適用法規不當為
    理由時，其上訴狀或理由書應有具體之指摘，並揭示該法規
    之條項或其內容，若係成文法以外之法則，應揭示該法則之
    旨趣，倘為司法院解釋或最高法院之判例，則應揭示該判解
    之字號或其內容，如以民事訴訟法第469條第1款至第5款所
    列情形為理由時，其上訴狀或理由書，應揭示合於該條款之
    事實，上訴狀或理由書如未依此項方法表明，或其所表明者
    ，顯與上開法條規定之情形不相合時，即難認為已對第一審
    判決之違背法令有具體之指摘，其上訴自難認為合法。復按
    小額程序之第二審判決，依上訴意旨足認上訴為無理由者，
    得不經言詞辯論為之，民事訴訟法第436條之29第2款定有明
    文。
二、上訴意旨以：原審於民國98年5月19日調解期日行調查證據
    程序，傳喚證人莊秋玉到庭結證被上訴人之主張，惟原判決
    竟記載言詞辯論期日為98年5月20日，且依證人莊秋玉之證
    詞，不論開票日究係被上訴人所述83年11月22日或支票所載
    83年12月21日，然依上訴人於原審提出之護照影本可知上訴
    人於83年11月12日出境，於84年9月11日始入境，足證上訴
    人於83年11月、12月間並不在國內，上訴人何以能當面向被
    上訴人及證人莊秋玉借款並當場給付利息，足見證人莊秋玉
    之證言，係為配合被上訴人子虛屋有之主張而憑空捏造，不
    足憑信。然原審就證人莊秋玉之證詞，未依民事訴訟法第29
    7條第1項之規定曉諭上訴人為辯論，且上訴人原審代理人業
    已否認證人莊秋玉證詞之真實性，並陳明上訴人本人希望於
    下次庭期親自出庭，顯係依民事訴訟法第419條第1項但書規
    定為延展期日之聲請，原審依法應許可上訴人延展期日之聲
    請，竟未依民事訴訟法第251條之規定，於辯論期日前10 日
    通知上訴人，即另定98年5月20日之辯論期日，且未將該言
    詞辯論期日通知上訴人，致上訴人無從提出對己有利之答辯
    。原判決確有違背法令之處，並聲明：原判決廢棄；被上訴
    人在第一審之訴駁回；第一審、第二審訴訟費用均由被上訴
    人負擔。
三、按民事訴訟法第436條之8第1項所定之小額訴訟，依同法第4
    03條第1項第11款之規定，於起訴前應經法院調解；如無本
    法第406條第1項所定事由，而逕向法院起訴者，視為調解之
    聲請（民事訴訟法第424條第1項參照）。而當事人兩造於期
    日到場而調解不成立者，法院得依一造當事人之聲請，按該
    事件應適用之訴訟程序，命即為訴訟之辯論，但他造聲請延
    展期日者，應許可之；以起訴視為調解之聲請者，兩造到場
    而調解不成立，除調解當事人聲請延展期日外，法院得依職
    權命即為訴訟之辯論，由原法官續行小額訴訟程序（民事訴
    訟法第419條第1項、第4項參照）。又按依民事訴訟法第436
    條之23準用同法第433條之1之規定，小額訴訟程序事件，法
    院應以一次期日辯論終結為原則。另依民事訴訟法第413條
    規定，行調解時，行調解時，為審究事件關係及兩造爭議之
    所在，得聽取當事人、具有專門知識經驗或知悉事件始末之
    人或其他關係人之陳述，察看現場或調解標的物之狀況；於
    必要時，得由法官調查證據。
四、本件被上訴人於原審起訴請求上訴人返還借款新台幣10萬元
    ，及自83年12月21日起至清償日止，按年息百分之5計算之
    利息，屬民事訴訟法第403 條第1項第11款規定「其他因財
    產權發生爭執，其標的之金額或價額在新臺幣10萬元以下者
    」，屬起訴前應行調解程序之事件，以起訴視為調解之聲請
    ，原審乃指定兩造於98年4月28日為調解期日，惟上訴人經
    合法通知未到場，嗣經原審另指定於98年5月19日為調解期
    日，上訴人於98年5月6日收受送達通知，並於98年5月19日
    委任訴訟代理人到庭，經原審認為必要，於調解期日訊問證
    人莊秋玉，嗣因兩造調解不成立，原審依職權命即為訴訟之
    辯論，此有原審調解程序筆錄在卷可稽（見原審卷宗第25頁
    ），故原審於98年5月19日調解期日兩造到場調解不成立後
    ，依職權命即為本案之言詞辯論程序，程序於法並無不合。
    上訴人主張其原審代理人曾依民事訴訟法第419條第1項但書
    規定聲請延展期日，惟依原審98年5月19日筆錄之記載，上
    訴人之原審訴訟代理人於賡續調解程序而進行之言詞辯論程
    序時，並無聲請延展辯論期日，是原審本於兩造主張及調查
    證據之結果，宣示言詞辯論程序終結，並指定於98年6月9日
    下午5時宣判，於法相合，並無違背民事訴訟法第419條第1
    項但書之規定。又原審於98年5月19日諭知本件調解不成立
    ，開始行言詞辯論程序後，兩造均已提出攻擊或防禦方法，
    並均陳明已無其他主張及舉證，且就調查證據之結果辯論，
    此有原審98年5月19日調解程序筆錄在卷可稽，難認原審有
    何違背民事訴訟法第297條第1項「調查證據之結果，應曉諭
    當事人為辯論」之規定。至民事訴訟法第251條第2項前段固
    規定送達言詞辯論期日之通知書，距言詞辯論之期日，至少
    應有10日就審期間，惟此條項之規定係指通常訴訟程序而言
    ，於調解程序及小額訴訟程序並無適用之餘地，上訴人主張
    原審訴訟程序不適用民事訴訟法第251條、第297條第1項、
    第419條第1項之違背法令，為無理由。
五、原審判決書案由欄固記載本件係於98年5月20日言詞辯論終
    結，惟原審係於98年5月19日言詞辯論終結，原審判決書記
    載言詞辯論終結期日98年5月20日，顯係誤寫之顯然錯誤。
    按按判決如有誤寫、誤算或其他類此之顯然錯誤者，法院得
    隨時或依聲請以裁定更正之，民事訴訟法第232條第1項定有
    明文。原審判決正本案由欄關於「經本院於民國98年5月20
    日言詞辯論終結」之記載，為顯然之錯誤，爰依職權更正為
    「經本院於民國98年5月19日言詞辯論終結」。
六、綜上各情，上訴人雖有具體指摘原判決違背法令之事由，惟
    原判決並無不適用民事訴訟法第251條、第297條第1項、第
    419條第1項、適用法規不當，或有民事訴訟法第496條第1款
    至第5款所列違背法令之情形，上訴意旨指摘原審訴訟程序
    有重大瑕疵之違背法令，求予廢棄改判，顯無理由，爰不經
    言詞辯論判決駁回之。
七、本件小額事件之上訴既經駁回，第二審訴訟費用1,500元（
    即第二審裁判費）應由敗訴之上訴人負擔，爰確定如主文第
    2項所示。
八、據上論結，本件上訴為無理由，依民事訴訟法第436條之29
    第2款、第436條之32第1項、第2項、第436條之19第1項、第
    449條、第232條第1項、第78條，判決如主文。
中    華    民    國    98    年    8    月    14    日
                  民事第二庭    審判長法  官  林念祖
                                      法  官  翁金緞
                                      法  官  張桂美
以上正本證明與原本無異。
本件不得上訴。
中    華    民    國    98    年    8    月    14    日
                                      書記官  謝安青


司法院資訊處製作；財團法人民間司法改革基金會備份。
